【裁判字號】    97,訴,1160
【裁判日期】    971119
【裁判案由】    搶奪
【裁判全文】
臺灣高雄地方法院刑事判決              97年度訴字第1160號
公  訴  人  臺灣高雄地方法院檢察署檢察官
被      告  乙○○
            丁○○
上列被告因搶奪案件，經檢察官提起公訴（97年度偵字第12395
號），本院判決如下：
    主  文
乙○○共同犯搶奪罪，處有期徒刑壹年肆月。
丁○○共同犯搶奪罪，處有期徒刑壹年。緩刑年，緩刑期間內
應向公益團體、地方自治團體或社區提供捌拾小時之義務勞務，
並付保護管束。
    事  實
一、乙○○前因殺人未遂、竊盜、強盜等案件，分經最高法院、
    本院判決確定，並經臺灣高雄少年法院以96年度少聲減字第
    15號裁定減刑及定應執行刑為有期徒刑7 年8 月確定，嗣於
    民國97年1 月3 日縮短刑期假釋出監，詎乙○○於假釋期間
    竟不知戒慎悔改，於97年2 月9 日23時2 、30分許，騎乘其
    向不知情友人陳昭名借得之車牌號碼：YCD-072 號重型機車
    後載其表弟丁○○，行經高雄縣鳳山市○○路503 號時，見
    丙○○騎乘車牌號碼：VNG-615 號輕型機車在前，該機車之
    腳踏板上置有半圓形粉紅色手提包1 只，竟與丁○○共同基
    於意圖為自己不法所有之犯意聯絡，自丙○○右後側方向靠
    近，趁丙○○不及防備之際，由後座之丁○○伸出左手搶奪
    丙○○所有之上開手提包1 只（內有現金新臺幣6,500 元、
    身分證、健保卡、信用卡、金融卡等物），得手後乙○○旋
    即加速駛離現場。嗣經丙○○報警處理，為警調閱高雄縣鳳
    山市○○路與瑞興路路口之監視器錄影畫面，並供丙○○指
    認後，始循線查獲上情。
二、案經高雄縣政府警察局鳳山分局報告臺灣高雄地方法院檢察
    署檢察官偵查起訴。
    理  由
一、本判決後述所引用之證據資料，其中傳聞證據部分，縱無刑
    事訴訟法第159 條之1 至第159 條之4 或其他規定之傳聞證
    據例外情形，亦因檢察官及被告乙○○、丁○○同意作為證
    據使用，依刑事訴訟法第159 條之5 第1 項規定，本院審酌
    該證據作成之情況，認為適當，應得為證據。
二、訊據被告乙○○、丁○○於本院審理時均矢口否認有何搶奪
    之犯行，均辯稱：案發當天，乙○○確有騎乘車牌號碼：YC
    D-072 號重型機車搭載丁○○行經高雄縣鳳山市○○路，且
    為路口監視器所拍攝，然渠等並非行搶丙○○之人，丙○○
    應係誤認云云。惟查：
  (一)被害人丙○○於97年2 月9 日23時2 、30分許，騎乘車牌號
    碼：VNG-615 號輕型機車行經高雄縣鳳山市○○路503 號前
    ，其置放於該機車之腳踏板上之半圓形粉紅色手提包1 只，
    遭兩名共乘1 部機車之男子自其右後方搶奪，而由後座男子
    徒手行搶，前座男子接應快速駛離現場等情，業經證人丙○○於警詢、偵訊及本院審理時分別指述、結證明確（警卷第
    16至19頁，偵卷第10、11頁，本院卷第67、69頁），且相符
    一致，復有高雄縣政府警察局鳳山分局文山派出所受理刑事
    案件報案三聯單、鳳山分局文山派出所97年7 月18日職務報
    告、現場繪製圖在卷可稽（警卷第23頁、本院卷第11、12頁
    ），此部分事實應堪認定。
  (二)至丙○○是否遭被告2 人共乘機車行搶一節，業據證人丙○○於警詢時指述：伊遭行搶時與坐於機車後座之歹徒僅1 隻
    手臂的距離，伊有正視目睹該歹徒之臉部輪廓，在警察局時
    ，警察有給伊看照片，伊也有透過隔離窗指認歹徒等語（警
    卷第16至19頁），復有指認照片2 張附卷可參（警卷第29、
    30頁）；又於本院審理時具結證稱：伊遭行搶時，與機車後
    座歹徒有近距離照面，距離近到歹徒的機車快要與她的機車
    擦撞，因為距離近歹徒才方便出手搶奪，因此伊有看清楚後
    座歹徒之面貌，而且歹徒靠近伊機車時，沒有馬上行搶，而
    是先看伊一眼等語（本院卷第67至69頁），復經本院當庭使
    丙○○指認下手行搶之人，指認結果即為被告丁○○（本院
    卷第71頁），與其於警局之指認結果相同。且經本院依職權
    勘驗博愛路、瑞興路口監視器於該日23時至23時26分之翻錄
    光碟，於該時段確有被告乙○○騎乘銀色機車搭載被告丁○○行經該處，此節亦為被告2 人於當庭觀看後所自承，復有
    勘驗筆錄附卷可查（本院卷第73至78頁），而依勘驗結果所
    示，被告丁○○身穿淺色衣服，且安全帽扣並未扣上，核與
    丙○○於偵訊、本院審理時結證稱：伊遭搶奪後，有追歹徒
    約5 分鐘，兩名男性歹徒共乘一部銀色機車，伊看見後座之
    人穿淺色衣服，有帶安全帽，但沒有扣上安全帽之帽扣（偵
    卷第10、11頁、本院卷第67至69頁）之特徵相符，另查依勘
    驗結果所示，於該時段尚無其他與丙○○指述之特徵相同之
    嫌犯經過現場，綜合上情，應認證人丙○○結證稱遭坐於機
    車後座之被告丁○○下手搶奪一節，堪可採信。其次，證人
    丙○○於本院審理時又稱：伊雖無與騎乘機車之歹徒正視照
    面，但因距離很近，伊確定該歹徒也是男子，而且伊有看到
    該男子的側面，就是在庭穿藍色衣服之被告（按即被告乙○○）等語（本院卷第71、72頁）；於偵訊時證稱：搶奪發生
    時，坐於機車前座之男子知道後座男子在搶奪，因前座之人
    在超車時有側面看後座之人搶奪之情形，之後再加速駛離等
    語（偵卷第10、11頁），是被告乙○○既騎乘機車搭載被告
    丁○○，且依丙○○所證其知悉被告丁○○行搶之事，又分
    擔騎車駛離現場之行為，被告乙○○顯與被告丁○○就本件
    搶奪之犯行，有犯意聯絡、行為分擔甚明。
  (三)被告二人雖以前詞置辯，然渠等共乘機車搶奪丙○○，業經
    本院認定如前，渠等所辯與現有事證不符，且被告乙○○於
    警詢時先堅稱：案發當時伊在丁○○家中，並未到高雄縣鳳
    山市○○路段等語（警卷第9 頁），且於警方提示其與丁○○共乘機車行經博愛路之監視錄影帶內容時，又稱該機車是
    伊借丁○○使用之車牌號碼：YCD-072 號重型機車無誤，但
    伊不認識影像中之兩名男子等語（警卷第10頁），顯係事後
    畏罪卸責，上開所辯，實不足採信。
  (四)綜上所述，被告2 人所辯，尚難憑採。本件事證明確，被告
    2人共同搶奪之犯行，應堪認定。
三、核被告2 人所為，均係犯刑法第325 條第1 項搶奪罪。本件
    搶奪犯行係由被告2 人互為謀議後，再由被告乙○○示意被
    告丁○○負責下手行搶，其則負責騎車載應，業經本院認定
    如前，是被告2 人就上開搶奪犯行有犯意聯絡及行為分擔，
    為共同正犯。審酌被告2 人年輕力壯，身心健全，不思以正
    當途徑獲取所需，竟騎乘機車當街搶奪路人財物，嚴重破壞
    社會治安，亦使被害人受有財產損害及飽受精神上痛苦與恐
    懼，造成心靈受創難以平復，犯罪所生危害非輕，且犯後均
    未能坦認犯行，被告乙○○於假釋出獄後不久即犯此案，較
    之被告丁○○前未受有期徒刑以上刑之宣告，有臺灣高等法
    院被告前案紀錄表在卷可稽，品行尚可，更值嚴懲，並斟酌
    被告2 人犯罪之動機、手段、分擔之情形及被害人所受之損
    害等一切情狀，分別量處如主文所示之刑。又被告丁○○前
    未受有期徒刑以上刑之宣告，業如前述，而其犯案之時甫滿
    18歲，現已當兵入伍，有公務電話記錄1 紙在卷可稽（本院
    卷第85頁），其因年紀尚淺，一時失慮致罹刑典，經此偵審
    程序，當能知所警惕，且因其年紀尚輕，非無悔改之機，故
    本院認所宣告之刑，以暫不執行為適當，爰為緩刑3 年之宣
    告，惟為確實督促被告丁○○保持善良品行，培養服務人群
    及勞動之習慣，並有正確法律觀念，爰依刑法第74條第2 項
    第5 款、第93條第1 項第2 款規定，命被告丁○○應向公益
    團體、地方自治團體或社區提供80小時之義務勞務，且緩刑
    期內付保護管束，以啟自新。
據上論斷，應依刑事訴訟法第299 條第1 項前段，刑法第28條、
第325 條第1 項，第74條第1 項第1 款、第2 項第5 款、第93條
第1 項第2 款，判決如主文。
本案經檢察官甲○○到庭執行職務。
中    華    民    國    97    年    11    月    19    日
                  刑事第十庭    審判長 法  官  莊松泉
                                       法  官  林揚奇
                                       法  官  顏銀秋
上正本證明與原本無誤。
如不服本判決，應於判決送達後10日內，向本院提出上訴狀，並
應敘述具體理由，如未敘述上訴理由者，應於上訴期間屆滿後20
日內補提理由書狀於本院（切勿逕送上級法院）。
中    華    民    國    97    年    11    月    19    日
                                       書記官  董明惠
附錄論罪科刑法條：
刑法第325條第1項
意圖為自己或第三人不法之所有，而搶奪他人之動產者，處6 月
以上5 年以下有期徒刑。


司法院資訊處製作；財團法人民間司法改革基金會備份。
